臺灣新北地方法院刑事判決
110年度訴字第1444號
公  訴  人  臺灣新北地方檢察署檢察官
被      告  麥哲瑋



選任辯護人  王得州法扶律師
上列被告因違反毒品危害防制條例案件，經檢察官提起公訴（11
0 年度偵字第36534號），本院判決如下：
    主  文
麥哲瑋販賣第三級毒品，未遂，處有期徒刑壹年拾月。緩刑肆年
，緩刑期間付保護管束，並應於本判決確定日起壹年內，向檢察
官指定之政府機關、政府機構、行政法人、社區或其他符合公益
目的之機構或團體提供肆拾小時之義務勞務及接受肆小時之法治
教育課程。扣案之毒品咖啡包捌包(驗餘總毛重參拾伍點肆參參
公克)、OPPO廠牌行動電話壹支，均沒收。
    事  實
一、麥哲瑋明知4-甲基甲基卡西酮為毒品危害防制條例所列管之
    第三級毒品，未經許可不得販賣或意圖販賣而持有，竟意圖
    營利，先於民國110年8月30日4時26分許前某時許，以OPPO
    廠牌行動電話連結網際網路後，以暱稱「（彩虹圖示）」於
    通訊社群軟體「WECHAT」之「妹子聚集地」聊天室中刊登：
    「營業中」之訊息，以此對外招攬並販賣含有第三級毒品4-
    甲基甲基卡西酮毒品咖啡包。適新北市政府警察局海山分局
    新海派出所警員執行網路巡邏勤務時發現上開訊息後，隨即
    與麥哲瑋聯繫並約定以新臺幣（下同）4,000元之價格向麥
    哲瑋購買含有前開毒品成分之毒品咖啡包共8包，相約在新
    北市○○區○○街000號前進行交易。隨後麥哲瑋搭車前往該址
    與到場警員進行交易，警員則交付4,000元與麥哲瑋，經警
    員向其表示身分後當場逮捕麥哲瑋而未遂，並當場扣得毒品
    咖啡包8包（「LV」圖示，紅字黑底包裝，總毛重：35.67公
    克）、OPPO廠牌之行動電話1支，而悉上情。
二、案經新北市政府警察局海山分局報告臺灣新北地方檢察署檢
    察官偵查起訴。
    理  由
一、本判決所引用具傳聞性質之證據資料，檢察官、被告麥哲瑋
    及辯護人均同意有證據能力，且於言詞辯論終結前亦未聲明
    異議（本院卷第67頁、第104至107頁），並經本院於審判期
    日依法踐行調查證據程序，本院審酌上開證據資料製作時之
    情況，尚無違法取得及證明力明顯過低之瑕疵，認以之作為
    證據應屬適當，基於尊重當事人對傳聞證據之處分權，認該
    等傳聞證據均具有證據能力。
二、認定犯罪事實所憑之證據及理由
  ㈠上揭販賣第三級毒品未遂之事實，業據被告於警詢、偵查及
    本院中坦承不諱，並有警員陳俊霖之110年9月1日職務報告
    、通訊軟體WECHAT對話譯文1份、通話錄音檔案光碟1片、新
    北市政府警察局海山分局搜索扣押筆錄、扣押物品目錄表各
    1份、逮捕照片、通訊軟體WECHAT對話翻拍照片及扣案物照
    片1份在卷可稽，復有毒品咖啡包8包及OPPO廠牌行動電話1 
    支扣案可佐。上開扣案之咖啡包8 包(毛重35.67公克)，經
    隨機抽取1件分析(毛重4.37公克、淨重3.134公克、使用0.2
    37公克用罄、剩餘2.897公克)，檢出第三級毒品4-甲基甲基
    卡西酮成分(推估總純質淨重為1.738公克)，此有台灣尖端
    先進生技醫藥股份有限公司110年10月22日毒品證物鑑定分
    析報告1份在卷可證。　
  ㈡再我國法令對販賣毒品者臨以嚴刑，惟毒品仍無法禁絕，其
    原因實乃販賣毒品存有巨額之利潤可圖，故販賣毒品者，如
    非為巨額利潤，必不冒此重刑之險，是以有償販賣毒品者，
    除非另有反證證明其出於非圖利之意思而為，概皆可認其係
    出於營利之意而為。且毒品咖啡包本無一定公定價格，各次
    買賣價格，當亦各有差異，或隨供需雙方資力、關係深淺、
    需求數量、貨源充裕與否、販賣者對於資金需求程度，以及
    政府查緝態度，進而為各種不同風險評估，而為機動性調整
    。其價格標準，自非一成不變。且販賣者從各種「價差」或
    「量差」或「純度」謀取利潤方式，也有差異，然所圖利益
    之非法販賣行為目的，則屬相同，並無二致。衡諸常情，一
    般民眾普遍認知毒品非法交易，向為政府查禁森嚴且重罰不
    寬貸，倘非有利可圖，絕無平白甘冒被重罰之風險。被告於
    警詢中坦承：伊以每包200元之價格購入，再以每包400元之
    價格出售等語，顯見被告主觀上係基於營利意圖而為販賣毒
    品犯行，至為灼然。
  ㈢綜上所述，被告前揭任意性自白核與事實相符，可以採信。
    本案事證明確，被告犯行均堪以認定，應予依法論科。
三、論罪科刑
  ㈠按4-甲基甲基卡西酮係毒品危害防制條例第2 條第2 項第3 
    款所列管第三級毒品，不得非法販賣。查被告與喬裝買家之
    員警議定交易第三級毒品4-甲基甲基卡西酮，並攜帶毒品至
    交易地點，已著手於販賣第三級毒品犯行，惟因交易對象為
    喬裝買家之員警，該員警實無購買毒品真意，虛偽買賣毒品
    意在辦案，以求人贓俱獲，伺機逮捕，事實上不能真正完成
    買賣毒品行為，應論以販賣未遂罪。核被告所為，係犯毒品
    危害防制條例第4 條第6 項、第3 項販賣第三級毒品未遂罪
    。被告意圖販賣而持有第三級毒品之低度行為，應為販賣第
    三級毒品未遂之高度行為所吸收，不另論罪。又被告已著手
    販賣第三級毒品之行為，惟並未完成交易，其犯罪尚屬未遂
    ，爰依刑法第25條第2 項規定，按既遂犯之刑度減輕其刑。
  ㈡按犯第4 條至第8 條之罪，於偵查及歷次審判中均自白者，
    減輕其刑，毒品危害防制條例第17條第2 項定有明文。被告
    於偵查及本院審理中均自白販賣第三級毒品犯行，業如前述
    ，爰依毒品危害防制條例第17條2項規定減輕其刑，並依法
    遞減之。
  ㈢次按犯第4 條至第8條、第10條或第11條之罪，供出毒品來源
    ，因而查獲其他正犯或共犯者，減輕或免除其刑，毒品危害
    防制條例第17條第1 項亦有明定。被告於本院準備時雖辯稱
    其供出毒品來源「小羽」，而聲請依毒品危害防制條例第17
    條第1 項之規定減輕其刑云云。惟因被告未配合警方查緝，
    目前無被告所提供毒品來源等事證，全案無其他事證可供偵
    查等語，有新北市政府警察局海山分局111年4月13日新北警
    海刑字第1113957797號函在卷可參，本件尚無毒品危害防制
    條例第17條第1 項減輕或免除其刑規定之適用，附此敘明。
  ㈣按刑法第59條酌量減輕其刑之規定，必其犯罪之情狀顯可憫
    恕者，認科以法定最低刑度仍嫌過重者，始得為之。而所謂
    「犯罪之情狀顯可憫恕」，必須犯罪另有特殊之原因與環境
    等情，而在客觀上足以引起一般同情，認為即予宣告法定最
    低度刑期猶嫌過重者而言；至犯罪之動機，犯罪之手段，情
    節輕微，無不良素行，事後坦承犯罪、態度良好等情，或經
    濟困難，獨負家庭生活等情狀，僅可為法定刑內從輕科刑之
    標準，與犯罪情狀可憫恕之情形殊異，不得據為刑法第59條
    酌量減輕之理由（最高法院96年度台上字第7451號判決意旨
    參照）。衡以被告僅因貪圖一己之私利，助長毒品流通之嚴
    重不法行為，並無何等客觀上足以引起一般同情之理由存在
    。其所犯販賣第三級毒品罪，法定刑為無期徒刑或7年以上
    有期徒刑，得併科1000萬元以下罰金，被告經依未遂犯、毒
    品危害防制條例第17條第2 項遞減其刑後，刑度已大幅降低
    ，足使被告為適當之刑罰制裁，本案尚無情輕法重之情，故
    辯護人請求依刑法第59條規定酌減其刑，應認無據。
  ㈤爰以行為人之責任為基礎，審酌被告明知毒品4-甲基甲基卡
    西酮對於人體有莫大戕害，竟為圖己利而著手販賣毒品咖啡
    包予他人，所為誠屬不該，應予非難；兼衡其犯罪之動機、
    目的、手段，本案所欲販售之咖啡包毒品數量及金額，並參
    酌其於本院中自陳高中肄業、未婚、業工、日薪1600元而經
    濟勉持之智識程度及家庭生活經濟狀況，暨其犯後坦承犯行
    之態度等一切情狀，量處如主文所示之刑。
  ㈥被告未曾因故意犯罪受有期徒刑以上刑之宣告，此有其臺灣
    高等法院被告前案紀錄表1 份在卷可憑，其本案販賣第三級
    毒品未遂，固有不當，但本院審酌其年紀尚輕，應係一時失
    慮致罹刑典，犯後始終坦承犯行，良有悔意，並考量本案係
    警方釣魚而查獲，毒品並未流出，因認被告經此偵、審程序
    及刑之宣告，當已知所警惕，並知悉往後注意自身行為之重
    要性，而無再犯之虞，因而對被告所宣告之刑，認以暫不執
    行為適當，爰依刑法第74條第1 項第1 款諭知緩刑4 年，並
    斟酌被告本案犯罪之情節、及為促使其日後確實記取教訓，
    併依同法第74條第2 項第5 款、第8款之規定，諭知其應完
    成如主文所示之事項，復依刑法第93條第1項第2 款諭知被
    告於緩刑期間付保護管束，期能在觀護人之監督及嚴謹制約
    之下，將被告導回正軌。倘被告未遵循本院所諭知如前述緩
    刑期間之負擔，情節重大足認原宣告之緩刑難收其預期效果
    ，而有執行刑罰之必要者，檢察官依刑法第75條之1 第1 項
    第4 款之規定，得向法院聲請撤銷其緩刑宣告，併此說明。
四、沒收
  ㈠按違禁物，不問屬於犯罪行為人與否，沒收之，刑法第38條
    第1 項定有明文。扣案之毒品咖啡包8 包（驗前總毛重35.6
    7公克，驗餘總毛重35.433公克），係毒品危害防制條例第2
     條第2 項第3 款所定之第三級毒品，屬違禁物，為被告著
    手販賣之物，應依刑法第38條第1 項宣告沒收。又盛裝上開
    第三級毒品之包裝袋，內含微量毒品成分難以析離，亦無析
    離之實益與必要，同屬經查獲之第三級毒品，自均應依刑法
    第38條第1 項之規定宣告沒收。至因鑑驗用罄之第三級毒品
    部分，既已滅失，自毋庸併予宣告沒收，附此敘明。
  ㈡次按犯本條例第4 條至第9 條、第12條、第13條或第14條第1
     項、第2 項之罪者，其供犯罪所用之物，不問屬於犯罪行
    為人與否，均沒收之，毒品危害防制條例第19條第1 項定有
    明文。扣案之OPPO廠牌行動電話1支，為供犯本案販賣第三
    級毒品未遂所用之物，業據被告於本院審理中供述明確，應
    依毒品危害防制條例第19條第1 項諭知沒收。至扣案之白色
    IPhone行動電話1支，無證據證明與本案相關，爰不予宣告
    沒收。
據上論斷，應依刑事訴訟法第299 條第1 項前段，毒品危害防制
條例第4 條第3 項、第6 項、第17條第2 項、第19條第1 項，刑
法第2 條第1 項前段、第11條、第25條第2 項、第38條第1 項、
第74條第1 項第1 款、第2 項第5款、第8款、第93條第1 項第2 
款，判決如主文。
本案經檢察官陳雅詩偵查起訴，由檢察官陳漢章到庭執行職務。
中    華    民    國   111    年    6     月    30    日
                  刑事第十九庭審判長  法  官  許博然
　　　　　　　　　
                                      法  官  王國耀
　　　　　　　　　　　　　　　　　　　
                                      法  官  洪韻婷

如不服本判決，應於判決送達後20日內敘明上訴理由，向本院提
出上訴狀( 應附繕本) ，上訴於臺灣高等法院。其未敘述上訴理
由者，應於上訴期間屆滿後20日內向本院補提理由書「切勿逕送
上級法院」。
                                      
附錄本案論罪科刑法條全文：
毒品危害防制條例第4條
製造、運輸、販賣第一級毒品者，處死刑或無期徒刑；處無期徒
刑者，得併科新臺幣3千萬元以下罰金。
製造、運輸、販賣第二級毒品者，處無期徒刑或10年以上有期徒
刑，得併科新臺幣1千5百萬元以下罰金。
製造、運輸、販賣第三級毒品者，處7年以上有期徒刑，得併科
新臺幣1千萬元以下罰金。
製造、運輸、販賣第四級毒品者，處5年以上12年以下有期徒刑
，得併科新臺幣5百萬元以下罰金。
製造、運輸、販賣專供製造或施用毒品之器具者，處1年以上7年
以下有期徒刑，得併科新臺幣1百50萬元以下罰金。
前五項之未遂犯罰之。